臺灣臺北地方法院刑事判決　　　　　　　　　　　　九十二年度訴字第一八三四號
　　公　訴　人　臺灣臺北地方法院檢察署檢察官
　　被　　　告　甲○○
右列被告因偽造文書等案件，經檢察官提起公訴（九十二年度偵字第一五三六五號、
九十二年偵緝字第五六九號、第六一七號），本院判決如左：
    主  文
甲○○行使偽造私文書，足以生損害於公眾及他人，處有期徒刑柒月。又竊盜，處有
期徒刑陸月。又共同動產擔保交易之債務人，意圖不法之利益，將標的物遷移，致生
損害於債權人，處有期徒刑貳月。應執行有期徒刑壹年。
    事  實
一、甲○○（原名江啟明，民國九十年五月十七日改名）明知並無支付能力，竟基於
    意圖為自己不法所有之概括犯意，於九十年十月廿九日，偕同不知情之陳憶齡（
    所涉詐欺部分，另經臺灣臺北地方法院檢察署檢察官以九十二年度偵緝字第六五
    ０號、七０一號不起訴處分確定），前往己○○開設、位於臺北縣三峽鎮○○路
    ○段六號之「鴻泰汽車商行」，向己○○佯稱欲以新臺幣（下同）四十一萬元之
    代價購買商行內販售、登記於己○○名下之朋馳牌二六０Ｅ型、牌照號碼ＨＭ—
    二一四三號之中古車一部，並交付一萬元現金、及板信商銀土城分行為付款人、
    發票日分別為九十年十一月十七日、九十年十二月一日之ＴＭ0000000、
    ＴＭ0000000號、面額各二十萬元之支票二紙，以此方法為詐術，致己○○陷於錯誤，將上開中古車交付與甲○○，旋於翌（九十年十月三十）日即將該
    車以三十萬元之代價質押與位在臺北縣板橋市○○路一八二號「金銘當鋪」，所
    得花用殆盡，甲○○另基於前開概括犯意，又以前開ＴＭ0000000號支票
    票期過近為由，向己○○索回，致己○○陷於錯誤，再將上開支票交付與甲○○
    ，嗣甲○○未再出面換票，且所交付ＴＭ0000000號支票經兌現亦不獲付
    款，己○○始知受騙。
二、甲○○復於九十一年一月間某日，基於前開意圖為自己不法之所有之概括犯意及
    另行基於行使偽造私文書、使公務員登載不實之犯意，並以行使偽造私文書、使
    公務員登載不實為詐欺之手段，向其友人丁○○佯稱：丁○○先前質押予「金銘
    當鋪」、現已贖回之車牌號碼ＣＬ—七七一二號自小客車（係登記於「銘峰紙器
    有限公司（下稱銘峰公司）」名下），業已於質押時登記於金銘當鋪名下，建議
    丁○○將之過戶回來，丁○○不疑有他而陷於錯誤，將其所有之國民
    Ｌ—七七一二號自小客車行車執照、銘峰公司及丁○○之印章各一枚交付與甲○○，委託甲○○辦理過戶事宜，甲○○嗣並訛稱要替丁○○將上開自小客車送保
    養，使丁○○更陷於錯誤，再將前開自小客車交付與甲○○，甲○○即於九十一
    年一月二十一日，冒用「銘峰公司」名義偽造汽車過戶申請登記書、汽車各項異
    動申請書，並於其中汽車過戶申請登記書上盜蓋銘峰公司及負責人丁○○之印章
    ，持向位於臺北縣樹林市○○路二四八巷七號之交通部公路總局臺北區監理所承
    辦人員行使，申請將上開車輛過戶於其自己名下，足以生損害於銘峰紙器有限公
    司、丁○○及交通監理機關對於車籍管理之正確性，使未對過戶真實性進行實質
    審查之公務員，將上開不實之過戶資料登載於其職務上所掌之汽車異動歷史查詢
    資料表之電磁紀錄及據以核發之行車執照上，甲○○旋又於九十一年三月間將上
    開自小客車販賣與臺北市文山區某汽車商行，致該汽車商行之負責人亦陷於錯誤
    ，以此方式詐得對價十八萬元。
三、甲○○另行基於意圖為自己不法所有之概括犯意，於九十一年一月廿四日下午四
    時三十分許，駕車載送丁○○前往臺北市○○路附近某處，趁丁○○於臺北市松
    山區○○○路○段一一六號臨時下車欲購買麵包時，將車駛離，而徒手竊取丁○○置放於車內之皮包中、但並未囑託被告保管之現金五十萬五千元、華僑商業銀
    行永和分行00000000000000號提款卡一張，並於翌（九十一年一
    月廿五）日，持前揭竊得之提款卡前往臺北縣三重市○○路之華南銀行、臺北縣
    三重市○○路之上海銀行自動櫃員機，輸入先前自丁○○處得知之提款密碼，連
    續六次以上開不正方法由自動付款設備取得丁○○寄託於華僑商業銀行永和分行
    之存款共十二萬元（每次二萬元）。
四、另甲○○與丙○○（所涉違反動產擔保交易法部分，另經臺灣臺北地方法院檢察
    署檢察官以九十二年度偵緝字第六五０號、七０一號不起訴處分確定）於九十年
    六月二十七日，以丙○○所有、甲○○使用之車牌號碼ＤＨ─三三五二號自用小
    客車一輛為標的，由丙○○與中國信託商業銀行永吉分行（後於九十一年五月二
    十八日移轉動產擔保債權與和潤企業股份有限公司（下稱和潤公司））簽訂「貸
    款借據暨動產抵押契約書」，約定就該自用小客車設定動產抵押權，貸款二十萬
    元，自九十年七月廿七日起每月一期共分二十四期，每期攤還一萬零一百八十元
    ，標的物存放地點為臺北市○○區○○路五段六四號二樓，債務人不得任意將上
    開自用小客車遷移，而由丙○○為動產擔保交易之債務人。惟甲○○在繳交八期
    分期款項後即未繼續給付，九十一年三月間，在負欠此項動產擔保交易債務之情
    形下，與丙○○共同意圖不法之利益，將上開自用小客車遷移至臺北縣三重市，
    致使債權人中國信託商業銀行永吉分行、和潤公司難於追蹤標的物而生損害於其
    合法權利。
五、案經被害人己○○、丁○○、和潤企業股份有限公司訴由臺北市政府警察局文山
    第二分局、信義分局、南港分局移送臺灣臺北地方法院檢察署偵查起訴。
    理  由
一、右揭犯罪事實，業據被告甲○○於本院訊問時坦承不諱，核與證人即被害人己○○、丁○○、證人丙○○、證人即和潤公司職員劉宗明、林添益、乙○○、戊○○證述內容相符，此外，復有ＨＭ—二一四三號汽車買賣合約書、板信商銀土城
    分行ＴＭ0000000號之支票影本、退票理由單、被告於九十年十二月十日
    告知己○○所購車輛已質押且質押所得款項亦花用殆盡之信函影本、臺北縣金銘
    當鋪收當物品登記簿、ＣＬ—七七一二號自小客車之汽（機）車過戶申請登記書
    、汽（機）車各項異動登記書、汽車異動歷史查詢資料、汽車車籍查詢資料、交
    通部公路總局臺北區監理所九十二年十一月二十七日北監車字第０九二００二五
    四一０號函（覆稱受理汽車過戶申請時僅以書面審核，不進行實質審核）、華僑
    商業銀行永和分行九十三年一月六日（九十三）僑銀永字第二號函附丁○○00
    000000000000號帳戶於九十一年一月二十五日以提款卡提領現金之
    紀錄、ＤＨ─三三五二號自小客車之貸款借據暨動產抵押契約書、動產擔保交易
    移轉契約書、債權讓與契約書、中國信託商業銀行汽車貸款申請書、臺北市監理
    處公告動產擔保交易登記證明書等在卷可稽，堪認被告自白與事實相符。被告冒
    用「銘峰公司」名義偽造汽車過戶申請登記書、汽車各項異動申請書，並於其中
    汽車過戶申請登記書上盜蓋銘峰公司及負責人丁○○之印章，持向交通部公路總
    局臺北區監理所承辦人員行使，使該承辦人員誤認銘峰紙器有限公司確有意將名
    下汽車過戶與被告，自足以生損害於銘峰紙器有限公司、丁○○及交通監理機關
    對於車籍管理之正確性。又被告固非ＤＨ─三三五二號自小客車所訂之動產擔保
    交易登記之債務人，而係丙○○方為動產擔保交易登記之債務人，有前開臺北市
    監理處公告動產擔保交易登記證明書可稽，然被告雖非刑法第三十一條第一項所
    指具有成立動產擔保交易法第三十八條犯罪所需身分或特定關係之人，惟被告係
    與具有上揭身分或特定關係之丙○○共同謀議將上開自小客車自原存放地點之臺
    北市○○區○○路五段六四號二樓遷移至臺北縣三重市，且未得動產擔保交易債
    權人之同意，業據證人丙○○、戊○○到庭證述屬實（見本院九十三年五月二十
    四日、六月九日訊問筆錄），是依刑法第三十一條第一項規定，被告仍得與丙○○共犯動產擔保交易法第三十八條之犯罪，丙○○為動產擔保交易之債務人，於
    訂立動產擔保之附條件買賣後，與被告共同將標的物遷移，並拒繳納餘款避不見
    面，自有以此方式圖得使用該車及免納價款之不法利益甚明（臺灣高等法院八十
    六年法律座談會亦同此見解），和潤公司因之無法獲取應得款項，且所有之車輛
    亦不知所蹤，自受有損害。再被告係以協助丁○○將車牌號碼ＣＬ—七七一二號
    自小客車過戶回來及協助保養為由詐得上開車輛及車籍資料，而非丁○○委託被
    告將上開車輛變賣，迭據證人丁○○於偵訊及本院訊問中、被告於本院訊問中證
    、供述屬實，起訴書原認係丁○○委託被告變賣上開車輛云云，顯有誤會，起訴
    書因而認被告係侵占上開車輛，自亦有誤，然此業經到庭實行公訴之檢察官於九
    十三年五月十四日以九十三年度公訴蒞庭字第五六０六號補充理由書更正此部分
    公訴事實為詐欺取財，附此說明。又被告係駕車載送丁○○前往臺北市○○路，
    趁丁○○於臺北市松山區○○○路○段一一六號臨時下車欲購買麵包時，將車駛
    離，徒手竊取丁○○置放於車內之皮包中、但並未囑託被告保管之現金五十萬五
    千元、華僑商業銀行永和分行00000000000000號提款卡一張，業
    據被告及丁○○供、證述明確，是被告所為之行為應為竊盜而非侵占，起訴書認
    被告前開行為係屬侵占，亦有未洽，然此同經到庭實行公訴之檢察官於九十三年
    五月十四日以九十三年度公訴蒞庭字第五六０六號補充理由書更正在案，亦此敘
    明。綜上所述，本件事證明確，被告犯行堪以認定，應依法論科。
二、核被告所為，係犯刑法第三百三十九條第一項詐欺取財罪、第二百十六條、第二
    百十條行使偽造私文書罪、第二百十四條使公務員登載不實罪、第三百二十條第
    一項竊盜罪、第三百三十九條之二以不正方法由自動付款設備取得他人之物罪、
    動產擔保交易法第三十八條動產擔保交易之債務人，意圖不法之利益，將標的物
    遷移，致生損害於債權人罪。起訴書原認被告將丁○○所有車牌號碼ＣＬ—七七
    一二號自小客車登記於自己名下一事，係犯刑法第三百三十五條第一項之侵占罪
    ，竊取丁○○置於車內現金五十萬五千元一事，亦犯刑法第三百三十五條第一項
    之侵占罪云云，然此部分顯有誤會，已如前述，惟其基本事實同一（最高法院八
    十一年臺非字第四二三號判決意旨參照），且業經到庭實行公訴之檢察官於九十
    三年五月十四日以九十三年度公訴蒞庭字第五六０六號補充理由書更正起訴法條
    為詐欺取財及竊盜，本院自得予以審理，並不再變更起訴法條。被告與具動產擔
    保交易登記債務人身分之丙○○就上開動產擔保交易法第三十八條之犯行，有犯
    意之聯絡及行為之分擔，依刑法第二十八條、第三十一條第一項規定，均為共同
    正犯。被告冒用銘峰紙器有限公司名義偽造汽車過戶申請登記書、汽車各項異動
    申請書，並於其中汽車過戶申請登記書及負責人丁○○上盜蓋銘峰紙器有限公司
    之印章後再持以行使，其偽造署名、盜用印章、印文之行為乃係偽造私文書之階
    段行為，又偽造私文書之低度行為應為行使偽造私文書之高度行為所吸收，均不
    另論罪。又被告多次詐欺取財及以不正方法由自動付款設備取得他人之物之犯行
    ，時間緊接、方法相近、分別觸犯構成犯罪要件相同之罪名，顯係各基於概括犯
    意，應各依連續犯之規定論以一罪，並均依法加重其刑。被告行使偽造私文書、
    使公務員登載不實之目的在於詐欺取財，又被告竊盜之目的在於以不正方法由自
    動付款設備取得他人之物，各有方法目的之牽連關係，為牽連犯，各應從一重之
    行使偽造私文書、竊盜罪處斷，被告所犯行使偽造私文書、竊盜及動產擔保交易
    法第三十八條之犯行間，犯意各別、罪名有異、應分論併罰。起訴書雖僅提及被
    告詐取丁○○所有車牌號碼ＣＬ—七七一二號自小客車及車籍資料、被告竊取丁○○皮包內現金五十萬五千元等事，漏未提及被告進而將詐得並過戶於自己名下
    之ＣＬ—七七一二號自小客車進而販售與他人所犯之詐欺取財罪及被告竊取丁○○皮包內提款卡並進而前往自動付款設備提領現金之犯罪，然檢察官就犯罪事實
    一部起訴者，效力及於全部，本件被告所犯進而將詐得並過戶於自己名下之ＣＬ
    —七七一二號自小客車進而販售與他人及被告竊取丁○○皮包內提款卡並進而前
    往自動付款設備提領現金之犯罪事實，與已起訴之部分之牽連犯、連續犯之裁判
    上一罪關係及單純一罪之關係，且經到庭實行公訴之檢察官於九十三年五月十四
    日以九十三年度公訴蒞庭字第五六０六號補充理由書增列明確，本院自應就此部
    分併予審判，附此敘明。爰審酌被告犯罪之目的、動機、手段、所生危害非輕、
    嗣後坦承犯行、犯後態度尚稱良好等一切情狀，量處如主文所示之刑，並定其應
    執行之刑。偽造之汽車過戶申請登記書、汽車各項異動申請書，雖為被告犯罪所
    用之物，然業已向交通監理機關行使而不復為被告所持有，爰不予宣告沒收。
據上論斷，應依刑事訴訟法第二百九十九條第一項前段，刑法第十一條前段、第二十
八條、第三十一條第一項、第三百三十九條第一項、第二百十六條、第二百十條、第
二百十四條、第三百二十條第一項、第三百三十九條之二、第五十五條、第五十一條
第五款，動產擔保交易法第三十八條，罰金罰鍰提高標準條例第一條前段規定，判決
如主文。
本案經檢察官許祥珍到庭執行職務
中　　　華　　　民　　　國　　九十三　　年　　　六　　　月　　 十八 　　日
                                      臺灣臺北地方法院刑事第十二庭
                                          審判長法  官  林銓正
                                                法  官  胡宏文
                                                法  官  張永宏
右正本證明與原本無異。
如不服本判決，應於判決送達後十日內，向本院提出上訴狀。
                                                書記官   楊灥
中　　　華　　　民　　　國　　九十三　　年　　　六　　　月　　 十八 　　日
附錄本件論罪科刑法條全文
刑法第二百十條
偽造、變造私文書，足以生損害於公眾或他人者，處五年以下有期徒刑。
刑法第二百十四條
明知為不實之事項，而使公務員登載於職務上所掌之公文書，足以生損害於公眾或他
人者，處三年以下有期徒刑、拘役或五百元以下罰金。
刑法第二百十六條
行使第二百十條至第二百十五條之文書者，依偽造、變造文書或登載不實事項或使登
載不實事項之規定處斷。
刑法第三百二十條第一項
意圖為自己或第三人不法之所有，而竊取他人之動產者，為竊盜罪，處五年以下有期
徒刑、拘役或五百元以下罰金。
刑法第三百三十九條
意圖為自己或第三人不法之所有，以詐術使人將本人或第三人之物交付者，處五年以
下有期徒刑、拘役或科或併科一千元以下罰金。
刑法第三百三十九條之二
意圖為自己或第三人不法之所有，以不正方法由自動付款設備取得他人之物者，處三
年以下有期徒刑、拘役或一萬元以下罰金。
動產擔保交易法第三十八條
動產擔保交易之債務人，意圖不法之利益，將標的物遷移、出賣、出質、移轉、抵押
或為其他處分，致生損害於債權人者，處三年以下有期徒刑、拘役或科或併科六千元
以下之罰金。
